臺灣宜蘭地方法院刑事判決　　　　　　 100年度交訴字第29號
公　訴　人　臺灣宜蘭地方法院檢察署檢察官
被　　　告　賴灶松
上列被告因公共危險等案件，經檢察官提起公訴（100年度偵字
第1588號），本院判決如下：
    主  文
賴灶松被訴公共危險部分無罪。
其餘被訴過失傷害部分公訴不受理。
    理  由
一、公訴意旨以：被告賴灶松於民國99年10月12日下午，駕駛車
    號4330-VQ號自用小客車，沿設有劃分島劃分快慢車道之宜
    蘭縣宜蘭市○市○路快車道往羅東鎮方向行駛，於同日下午
    4時7分許行經上開路段與縣民大道之交岔路口時，其本應注
    意汽車行駛至交岔路口，轉彎應遵守燈光號誌，設有劃分島
    劃分快慢車道之道路，在快車道行駛之車輛不得右轉彎，且
    依其智識、能力並無不能注意之情事，詎竟疏未注意所行駛
    之道路為紅燈，且不得由快車道右轉彎，即貿然於號誌為紅
    燈之際由快車道右轉縣民大道（即北往西），適有由被害人
    許家榕所騎乘之車號112-DAJ號重型機車，於號誌為綠燈時
    沿縣民大道往宜蘭市方向行駛（即東往西），於行經上開交
    岔路口時即遭賴灶松所駕駛之自用小客車撞及或驚嚇，致倒
    地受有左手、雙膝及下背部大擦挫傷之傷害。詎被告賴灶松
    於肇事後雖有停車察看，然卻不思留於現場處理並照護傷患
    ，反於許家榕之親友及救護車均尚未抵達現場前，即基於肇
    事逃逸之犯意駕車離去。嗣經警調閱路口監視錄影系統，始
    循線查悉上情，然被告賴灶松對於警方以電話口頭通知及寄
    發二次通知書請其到場說明，均置之不理。經被害人許家榕
    告訴，因認被告涉犯刑法第185條之4之肇事逃逸罪及同法第
    284條第1項前段之過失傷害罪嫌。
二、本件被告之供述及被告以外之人於審判外之陳述暨相關筆錄
    、書證（以下所引據者），檢察官、被告均未於本案言詞辯
    論終結前聲明異議。本院審酌該等陳述、筆錄、書證作成時
    之情況，亦無何等違背刑事訴訟程序或顯不可信之情形，倘
    以之作為本案認定犯罪事實之基礎，尚屬適當，爰依刑事訴
    訟法第159條第1項、第159條之5等規定，認均具有證據能力
    ，合先敘明。
三、無罪部分：
  (一)按犯罪事實，應依證據認定之，無證據不得認定其犯罪事實
    ；又不能證明被告犯罪者，應諭知無罪之判決，刑事訴訟法
    第154條第2項、第301條第1項分別定有明文。又刑事訴訟上
    證明之資料，無論其為直接或間接證據，均須達於通常一般
    之人均不致有所懷疑，而得確信其為真實之程度，始得據為
    有罪之認定，若其關於被告是否犯罪之證明未能達此程度，
    而有合理性懷疑之存在，致使無從形成有罪之確信，根據「
    罪證有疑，利於被告」之證據法則，即不得遽為不利被告之
    認定，此分別有最高法院著有40年臺上字第86號、76年臺上
    字第4986號判例可資參照。又檢察官對於起訴之犯罪事實，
    應負提出證據及說服之實質舉證責任，倘其所提出之證據，
    不足為被告有罪之積極證明，或其指出證明之方法，無從說
    服法院以形成被告有罪之心證，基於無罪推定之原則，自應
    為被告無罪判決之諭知，最高法院92年臺上字第128號判例
    足資參照。再按刑法第185條之4之肇事逃逸罪，以行為人有
    駕駛動力交通工具肇事，致人死傷而逃逸之事實為已足，至
    行為人對肇事有否過失，則非所問，其目的以處罰肇事後逃
    逸之駕駛人為目的，俾促使駕駛人於肇事後能對被害人即時
    救護，以減少死傷。此觀該條之立法理由為「維護交通安全
    ，加強救護，減少被害人之死傷，促使駕駛人於肇事後，能
    對被害人即時救護，特增設本條，關於肇事致人死傷而逃逸
    之處罰規定」自明（最高法院93年度臺上字第3725號判決意
    旨參照）。立法者認駕駛人駕車肇事後，倘能將被害人即時
    救護，或留在現場處理，避免後車再次撞擊傷者，均可減輕
    或避免被害人之傷亡，此攸關社會大眾生命、身體之安全，
    因而將駕車肇事逃逸行為，明文規定為犯罪行為加以處罰。
    本條既是在防止逃逸行為所產生之抽象危險，因此所謂「逃
    逸」，應非指行為人有積極「逃亡、隱匿」等阻礙犯罪偵查
    行為，而係指行為人不留在肇事現場為即時救護、避免後車
    再度撞擊或協助相關人員迅速處理事故而離去之行為，蓋此
    一離去行為可能使因肇事所發生之損害有再度擴大之危險。
  (二)公訴人以被告涉犯肇事逃逸犯行，係以告訴人許家榕之指訴
    、道路交通事故現場圖、道路交通事故調查報告表(一)、(二)、
    監視錄影系統翻拍照片26張、現場照片20張、財團法人蘭陽
    仁愛醫院診斷證明書、電話錄音譯文表及送達證書2份等為
    據。訊據被告固坦承就於紅燈違規右轉，嚇到許家榕，致許
    家榕受傷之事實，惟堅決否認公共危險犯行，辯稱：其於事
    故發生後生下車察看，詢問告訴人是否要報警及送醫，告訴
    人表示不用，並稱要打電話向伊工作之「辣椒園」請假及告
    知伊丈夫，之後其認為無毋須聯絡伊丈夫，而質問告訴人為
    何要聯絡，一氣之下方離去，非逃逸等語。經查：
  1.被告於99年10月12日下午4時7分許，駕駛車號4330-VQ號自
    用小客車，行經環市東路欲右轉縣民大道，於紅綠燈號誌顯
    示紅燈時右轉，而嚇到在縣民大道直行之告訴人機車，致告
    訴人人車倒地，而受有左手、雙膝及下背部大擦挫傷等傷害
    之事實，業據被告供承不諱，核與告訴人指訴情節相符，並
    有、道路交通事故現場圖、道路交通事故調查報告表(一)、(二)
    、監視錄影系統翻拍照片26張、現場照片20張、財團法人蘭
    陽仁愛醫院診斷證明書及本院勘驗筆錄在卷可稽，應可認定
    。至告訴人以被告自小客車有擦撞伊機車云云，惟查，經本
    院勘驗上開路口監視錄影紀錄，認：「因監視錄影鏡頭距離
    事發地點甚遠，無法明確看出被告賴灶松所駕駛之車輛有無
    撞及告訴人許家榕之機車，然可確定者為被告賴灶松駕車右
    轉與告訴人許家榕之機車幾乎接觸之際，告訴人許家榕之機
    車即因而跌倒。」，有前述勘驗筆錄附卷可參（見本院卷第
    38頁），已難認定被告自小客車有撞及告訴人機車之事實。
    再如被告自小客車與告訴人機車有碰撞，應會留下碰撞痕跡
    ，惟告訴人於審理中證稱：覺得被告自小客車有稍微頂到伊
    機車，但未留下刮擦痕等語，並稱：車禍前感覺機車有點偏
    斜、要倒下等語（見本院卷第52頁），則本件被告自小客車
    應未撞及告訴人機車，蓋在如有碰撞之情形下，應會在告訴
    人機車上留有痕跡，且告訴人不會在車禍前即有機車偏斜、
    要倒下之感覺，是本件事故應係告訴人受被告自小客車貿然
    紅燈違規右轉，而驚嚇倒地所致，先予敘明。
  2.告訴人於偵查中證稱：被告於車禍後從快車道轉進慢車道，
    然後下車，並有表示要送伊去醫院。伊則對被告表示要等家
    人來，當向被告稱家人快到時，被告就走了等語（見偵查卷
    第18頁）；於審理中復證稱：車禍後我馬上起身了，我發現
    腰部及膝蓋有皮外傷、流血。被告有問說要送我去醫院及報
    警，我說不用請我先生過來處理，被告就跟我說『為何要叫
    你先生來』，我看被告好像是生氣要離開，我阻擋並說『人
    要到了，為何要離開？』，被告要我拍照記下車號，但我不
    會使用手機照相，我有記下部分車號，後來由警方調閱監視
    器查知全部車號等語（見本院卷第52頁），則被告於肇事後
    已向告訴人表示要報警或送被告就醫，惟因告訴人表示由伊
    先生到場處理即可，方依告訴人之意思未為報警或送被告就
    醫，參以被告稱其忽向地檢署報到及不滿告訴人另覓他人前
    來處理而離去，然其亦主動要求記下車號，並未隱蔽卸責，
    則其縱有先行離去而屬可非議之舉，亦難以此逕認被告主觀
    上有何肇事逃逸之犯意可言。
  (三)綜上所述，本件尚無從依公訴人所提出之各項證據，而達於
    通常一般之人均不致有所懷疑，而得確信其為真實之程度，
    尚難遽為被告有罪之判斷。此外，本院復查無其他積極、具
    體確切之證據足資證明被告有何肇事逃逸之公共危險犯行，
    揆諸上開判例要旨及說明，即不得遽為不利被告之認定，因
    不能證明被告犯罪，自應為無罪判決之諭知。
四、公訴不受理部分：按告訴乃論之罪，告訴人於第一審辯論終
    結前，得撤回其告訴；又告訴經撤回者，法院應諭知不受理
    之判決，刑事訴訟法第238條第1項，及第303條第3款定有明
    文。查被告所涉犯上開過失傷害案件，經檢察官提起公訴，
    認被告係犯刑法第284條第1項前段之過失傷害罪，依同法第
    287條前段之規定須告訴乃論。茲因被告與告訴人許家榕於
    準備程序中達成和解，告訴人並於審理中聲請撤回告訴，有
    和解筆錄及刑事撤回告訴聲請狀在卷可稽（見本院卷第42、
    62頁），揆諸前開說明，爰為諭知不受理之判決。
據上論斷，應依刑事訴訟法第301條第1項、第303條第3款，判決
如主文。
本案經檢察官張學翰到庭執行職務。
中    華    民    國   100    年    12    月    27    日
                  交通法庭  審判長法  官  陳玉雲
                                  法  官  卓怡君
                                  法  官  張育彰
以上正本證明與原本無異。
如不服本判決應於收受本判決後10日內向本院提出上訴書狀，並
應敘述具體理由。若未敘述理由者，應於上訴期間屆滿後20日內
向本院補提理由書狀(均須按他造當事人之人數附繕本)。
                                  書記官  陳靜宜
中    華    民    國   100    年    12    月    27    日